臺灣基隆地方法院刑事判決　　　　　　 100年度交易字第78號
公　訴　人　臺灣基隆地方法院檢察署檢察官
被　　　告　劉福來
上列被告因公共危險案件，經檢察官聲請以簡易判決處刑（100
年度撤緩偵字第69號），本院基隆簡易庭（100 年度基交簡字第
517 號）認不宜逕以簡易判決處刑，由本院改依通常程序審理（
100 年度交易字第78號）、判決如下：
    主  文
本件公訴不受理。
    理  由
一、聲請意旨略以：被告劉福來於民國100年1月7日下午3時許，
    在新北市瑞芳區千友練歌坊飲用啤酒1 瓶後，已達不能安全
    駕駛動力交通工具之程度，仍於同日晚間8 時許，駕駛車牌
    號碼0881-MQ 號自用小貨車，沿新北市○○區○○路三段往
    基隆方向行駛，於同日晚間8 時12分許，途經新北市○○區
    ○○路三段76號前，因不勝酒力，撞擊羅金和臨時停在該處
    之車牌號碼HZ-1221 號自用小客車左後側，經警前往處理，
    並對劉福來施以呼氣酒精濃度測試，測得被告劉福來呼氣酒
    精濃度達每公升1.03毫克，因認被告劉福來涉犯刑法第185
    條之3 服用酒類，不能安全駕駛動力交通工具而駕駛之罪嫌
    等語。
二、按檢察官聲請簡易判決處刑者，與起訴有同一效力，刑事訴
    訟法第451條第3項定有明文。又起訴之程序違背規定者，應
    諭知不受理之判決，並得不經言詞辯論為之，亦為刑事訴訟
    法第303條第1款、第307 條所明定。再按「檢察官為緩起訴
    處分者，得命被告於一定期間內遵守或履行刑事訴訟法第25
    3 條之2第1項各款所定事項。又被告於緩起訴期間內如有違
    背上開應遵守或履行事項之規定時，檢察官固得依職權或依
    告訴人之聲請，撤銷原緩起訴處分，繼續偵查或起訴，但以
    原緩起訴處分已經撤銷為前提，此觀刑事訴訟法第253條之3
    第1項第3款之規定甚明。又檢察官為緩起訴處分，若係命被
    告於一定期間，向公庫或指定之公益團體支付一定之金額者
    ，苟被告已遵命履行，但檢察官誤未遵命履行，而依職權撤
    銷原緩起訴處分，並提起公訴（或聲請簡易判決處刑）時，
    該撤銷原緩起訴處分之處分，顯係重大違背法令，不生實質
    之效力，與未經撤銷原緩起訴處分無異，其後所提起之公訴
    （或聲請簡易判決處刑），因違背刑事訴訟法第253條之3第
    1項第3款以原緩起訴處分已經撤銷為前提之規定，應認其起
    訴（或聲請簡易判決處刑）之程序違背規定，依刑事訴訟法
    第303條第1款之規定，為不受理之判決，始為適法，亦有最
    高法院94年度臺非字第181 號判決意旨參照。次按，刑事訴
    訟法第253條之3第1項第1款之「文義解釋」，必須受緩起訴
    處分之被告於緩起訴期間內故意更犯「有期徒刑以上『刑』
    之罪」，始可依據該條款予以撤銷緩起訴，且經比較刑法第
    47條關於累犯之規定：「受有期徒刑之執行完畢，或受無期
    徒刑或有期徒刑一部之執行而赦免後，5 年以內再犯「有期
    徒刑以上之罪」者，為累犯，加重本刑至二分之一，是刑法
    第47條累犯之適用僅需被告5 年內所犯之罪為有期徒刑以上
    之罪即可構成，換言之只要該條之法定刑中具有有期徒刑，
    而不論其法定刑中是否仍有拘役或罰金刑為斷，此為實務及
    學說上所肯認，職是，比較刑法第47條及刑事訴訟法第253
    條之3第1項第1款之規定即可看出，刑事訴訟法第253條之3
    第1項第1款之規定較刑法第47條多了一個要件，即有期徒刑
    以上『刑』之罪；復依據「立法解釋」而言，因立法者於立
    法理由上並未書明明確，僅臚列三款事由「得」由檢察官依
    職權或依告訴人之聲請撤銷緩起訴，故無法由立法理由看出
    立法者之本意。然由立法者於該條中規定即使符合三款事由
    ，仍可由檢察官決定是否撤銷緩起訴（因法條明文「得」依
    職權或依告訴人之聲請撤銷原處分）及該條第1 款規定「經
    檢察官提起公訴」，則該條款之解釋上應限於所更犯之罪其
    法定刑為有期徒刑以上刑之罪始可構成，換言之即被告所更
    犯之罪應為較重本刑之罪始可依據該條款撤銷原處分，因依
    該條款撤銷原處分僅需被告故意更犯罪而經檢察官提起公訴
    即可，而不需經法院為有期徒刑之宣告，其效力及對被告之
    影響甚鉅，故而在解釋上應予以從嚴解釋，否則如放寬解釋
    則對被告不利，有違刑法罪刑法定原則（不得對被告不利之
    擴張解釋），合先敘明。
三、經查，本件被告劉福來因公共危險案件，經臺灣基隆地方法
    院檢察署檢察官偵查終結，認以緩起訴處分為適當，並於10
    0 年1月13日，以100年度速偵字第20號為緩起訴處分，緩起
    訴期間為1 年，命被告應立悔過書（已當庭履行並附卷），
    並命被告於緩起訴處分確定後3 月內向財團法人臺灣更生保
    護會基隆分會支付新臺幣（下同）7萬5千元，且該緩起訴處
    分於100年1月25日經臺灣高等法院檢察署處分確定，嗣經臺
    灣基隆地方法院檢察署檢察官執行時以被告經通知未履行為
    由，因而於100年6 月22日，以100年度撤緩字第98號撤銷原
    緩起訴處分，並於100年7月27日，以100年度撤緩偵字第69
    號為本件聲請簡易判決處刑，並有臺灣基隆地方法院檢察署
    100 年度速偵字第20號為緩起訴處分書、臺灣高等法院檢察
    署100 年度上職議字第1203號處分書、臺灣基隆地方法院檢
    察署檢察官之緩起訴處分命令通知書、100年度撤緩字第98
    號、100年度撤緩偵字第69號聲請簡易判決處刑書各1件在卷
    可稽（見臺灣基隆地方法院檢察署100 年度速偵字第20號卷
    ，第35至36頁、第39頁、第42頁；同上署100 年度撤緩字第
    98號卷第2 頁；同上署100年度撤緩偵字第69號卷第5頁正反
    面）。惟查，被告劉福來實際上已於緩起訴期間自100年1月
    25日起至100年4月24日止之期間內之100 年4月8日，向財團
    法人臺灣更生保護會基隆分會支付7萬5千元，並於同日提出
    財團法人臺灣更生保護會基隆分會收款憑條之收據1 紙交付
    予臺灣基隆地方法院檢察署執行科書記官收執附卷，並有臺
    灣基隆地方法院檢察署100年度緩字第152號卷壹宗在卷可稽
    （見同上100年度緩字第152號卷第13頁正反面，各有上開收
    據影本、原本各1 紙），堪認被告已經履行本案緩起訴所附
    條件，當無撤銷原緩起訴處分之事由，因而該撤銷原緩起訴
    處分自屬無效，則原緩起訴處分仍生效力，則臺灣基隆地方
    法院檢察署檢察官嗣後所為之本件聲請簡易判決處刑，自屬
    起訴之程序違背規定，揆諸首開說明，爰不經言詞辯論，諭
    知不受理之判決。
四、末按，刑法第185條之3：「服用毒品、麻醉藥品、酒類或其
    他相類之物，不能安全駕駛動力交通工具而駕駛者，處一年
    以下有期徒刑、拘役或科或併科十五萬元以下罰金」規定，
    其法定刑為有期徒刑、拘役或科或併科十五萬元以下罰金，
    亦非法定刑為有期徒刑以上刑之罪，職是，本件被告於本案
    上開緩起訴處分確定，並已當庭立悔過書附卷，且於緩起訴
    期間自100年1月25日起至100年4月24日止之期間內之100年4
    月8 日，向財團法人臺灣更生保護會基隆分會支付7萬5千元
    ，並於同日提出財團法人臺灣更生保護會基隆分會收款憑條
    之收據1 紙交付予臺灣基隆地方法院檢察署執行科書記官收
    執附卷完畢，之後，其另犯公共危險案件，經臺灣基隆地方
    法院檢察署檢察官於100年5 月27日，以100年度偵字第1724
    號聲請簡易判決處刑，並經本院於100年6 月30日，以100年
    度基交簡字第378 號判處「劉福來犯不能安全駕駛動力交通
    工具罪，處拘役伍拾伍日，如易科罰金以新臺幣壹仟元折算
    壹日」等情節，亦有本院100年度基交簡字第378號刑事簡易
    判決書、臺灣高等法院被告前案紀錄表各1 件在卷可憑。因
    此，本件檢察官上開100 年度撤緩字第98號撤銷原緩起訴處
    分，並於100年7 月27日，以100年度撤緩偵字第69號為本案
    聲請簡易判決處刑，實與刑事訴訟法第253條之3第1項第1款
    之「文義解釋」，必須受緩起訴處分之被告於緩起訴期間內
    故意更犯「有期徒刑『以上刑』之罪」規定，容有未洽，本
    件爰從嚴解釋，否則如放寬解釋則對被告不利，有違刑法罪
    刑法定原則（不得對被告不利之擴張解釋），併此敘明。
五、據上論斷，應依刑事訴訟法第452條、第284條之1、第303條
    第1款、第307條，判決如主文。
中    華    民    國    100    年   8     月    11    日
                    刑事第四庭 法   官  施添寶
以上正本證明與原本無異。
如不服本判決應於收受送達後10日內向本院提出上訴書狀，並應
敘述具體理由；其未敘述上訴理由者，應於上訴期間屆滿後20日
內向本院補提理由書（均須按他造當事人之人數附繕本）「切勿
逕送上級法院」。告訴人或被害人如對於本判決不服者，應具備
理由請求檢察官上訴，其上訴期間之計算係以檢察官收受判決正
本之日期為準。
中    華    民    國    100    年   8     月    11    日
                               書記官  施鴻均